臺灣臺北地方法院民事判決
110年度家繼小字第5號
原      告  陳玉卿  
            陳明時  
訴訟代理人  宋薇娜  
被      告  陳明通  
訴訟代理人  陳志韋  
上列當事人間請求返還遺產等事件，本院於民國111年4月27日言
詞辯論終結，判決如下：
    主  文
原告之訴駁回。
訴訟費用由原告負擔。
    事實及理由
一、原告起訴主張略以：市話00-00000000（下稱系爭電話）使
    用權係訴外人即兩造之母親陳李祖足在民國50年代向中華電
    信所申辦、登記在陳李祖足名下並由陳李祖足支付電話費。
    詎陳李祖足於107年8月7日過世後，被告未經陳李祖足全體
    繼承人同意，逕自委由訴外人即被告之配偶楊碧蓉辦理過戶
    至被告名下後，嗣再過戶至楊碧蓉名下「明寶堂香鋪」商號
    作為營利使用，系爭電話之押租保證金新臺幣（下同）1,00
    0元亦遭楊碧蓉以代理被告名義轉至自己名下使用，原屬陳
    李祖足遺產之紅色電話機亦遭被告取走，爰依民法第1146條
    、第1148條繼承法律關係，並聲明：被告應返還陳李祖足遺
    產之紅色電話機、00-00000000電話使用權及押租保證金1,0
    00元予兩造等語。
二、被告抗辯略以：⒈原告對於所謂陳李祖足遺產之紅色電話機
    為何廠牌、型號或型式均無法具體描述，況早期中華電信公
    司提供用戶使用之電話機，其所有權歸中華電信公司所有，
    並非陳李祖足之遺產，該電話機亦因長年使用功能損壞而經
    陳李祖足丟棄不存在。⒉系爭電話號碼初始雖係由陳李祖足
    向中華電信承租並繳納電話費，但長達50多年來皆作為明寶
    堂香鋪之營業使用，而明寶堂香鋪原負責人於103年間已由
    被告名義變更至楊碧蓉名下，在陳李祖足過世後，因系爭電
    話號碼之電話費需持續繳交，經兩造討論後，基於使用者付
    費原則，協議由被告全權處理系爭電話之退話手續，被告因
    而委由楊碧蓉將系爭電話辦理繼承更名登記及退租手續後，
    再由楊碧蓉另以明寶堂香鋪名義向中華電信重新承租系爭電
    話（即辦理「一退一租」之異動服務），是系爭電話使用權
    並非由陳李祖足過戶予明寶堂香鋪，此部分事實業經台北地
    檢署108年度偵字第21823號不起訴處分書查明屬實，原告請
    求被告返還系爭電話使用權，顯無理由。⒊原告未證明系爭
    電話之押租保證金1,000元係由被告領回，此部分請求亦無
    理由等語。並聲明：原告之訴駁回。
三、法院之判斷：
　㈠兩造之母親陳李祖足於107年8月7日日死亡，兩造為其全體繼
    承人。被告陳明時前以楊碧蓉涉犯偽造文書、侵占等罪嫌，
    向臺北地方檢察署提起告訴，業經臺北地方檢察署檢察官以
    108年度偵字第21823號為不起處分（下稱系爭不起訴處分）
    等事實，有戶籍謄本、繼承系統表、系爭不起訴處分書在卷
    可稽，且為兩造所不爭執，此部分事實，堪予認定。　
　㈡按當事人主張有利於己之事實者，就其事實有舉證之責任，
    家事事件法第51條準用民事訴訟法第277條前段有明文規定
    。次按，民事訴訟如係由原告主張權利者，應先由原告負舉
    證之責，若原告先不能舉證，以證實自己主張之事實為真實
    ，則被告就其抗辯事實即令不能舉證，或其所舉證據尚有疵
    累，亦應駁回原告之請求（最高法院17年上字第917號民事
    判決意旨可資參照）。
　㈢原告主張被告未經陳李祖足全體繼承人同意下，逕自委由楊
    碧蓉將系爭電話辦理過戶至被告名下後，嗣再過戶至楊碧蓉
    名下「明寶堂香鋪」商號作為營利使用，並領走保證金1,00
    0元，原屬陳李祖足遺產之紅色電話機亦遭被告取走等情，
    固據提出陳李祖足於陽信銀行存摺資料、系爭不起訴處分書
    、異動申請書、過戶承諾書、保證金收據等件為證（見本院
    卷第11至13頁、第125至129頁、137至149頁）。惟查：
　⒈原告主張屬陳李祖足遺產之紅色電話機遭被告取走乙節，業
    經被告否認，又原告對於所請求返還之「電話機」，究係何
    種廠牌、型號？均未能舉證描述致無法特定返還之標的為何
    ，是原告此部分所請，顯屬無據。
　⒉關於系爭電話使用權部分，原告既不爭執兩造前於107年10月
    1日所簽署之遺產分割協議書中並未將系爭電話使用權列為
    陳李祖足之遺產（見本院卷第249頁），則原告依繼承法律
    關係請求被告返還系爭電話使用權云云，於法已有未合。次
    者，系爭不起訴處分書中已認定：系爭電話之名義人由「陳
    李祖足」轉換為「明寶堂香鋪」之過程，係由被告委託楊碧
    蓉辦理等情，堪認目前系爭電話之使用權及登記名義人均為
    「明寶堂香鋪」；且查，明寶堂香鋪目前之負責人係登記為
    楊碧蓉，亦有被告提出之商業登記抄本可佐（見本院卷第27
    7頁），由此可徵，系爭電話實際使用權人或登記名義人尚
    與被告無涉，則原告依繼承法律關係請求被告返還系爭電話
    使用權云云，核屬無據。
　⒊關於原告請求被告返還押租保證金1,000元部分，原告既自陳
    押租保證金遭楊碧蓉以代理被告名義轉至自己名下使用云云
    （見本院卷第123頁），可見押租保證金並非由被告親自領
    回使用，原告請求被告返還押租保證金1,000元云云，亦屬
    無據。　
　㈣綜上所述，原告依民法第1146條及第1148條繼承之法律關係
    ，請求被告返還陳李祖足遺產之紅色電話機、系爭電話使用
    權及押租保證金壹仟元予兩造，均無理由，應予駁回。
四、本件事證已臻明確，兩造其餘攻擊防禦方法及證據，經本院
    斟酌後，對於判決之結果不生影響，故不再逐一論列，併此
    敘明。
五、訴訟費用負擔之依據：家事事件法第51條，民事訴訟法第78
    條。　　
中　　華　　民　　國　　111 　年　　5 　　月　　11　　日
                  家事法庭    法  官  潘英芳
以上正本證明與原本無異。
如對本判決上訴，須於判決送達後20日內向本院提出上訴狀（應
附繕本）。如委任律師提起上訴者，應一併繳納上訴審裁判費。
中　　華　　民　　國　　111 　年　　5 　　月　　11　　日
                              書記官  李一農